【裁判字號】    93,醫,16
【裁判日期】    990831
【裁判案由】    損害賠償等
【裁判全文】
臺灣臺北地方法院民事判決                93年度醫字第16號
原      告  陳碧芳
訴訟代理人  張天欽律師
            黃于玶律師
被      告  陳訓徹
            財團法人長庚紀念醫院
法定代理人  謝燦堂
共      同
訴訟代理人  王自強
            巫震輝
上列當事人間損害賠償等事件，本院於九十九年八月五日言詞辯
論終結，判決如下：
    主  文
原告之訴及假執行之聲請均駁回。
訴訟費用由原告負擔。
    事實及理由
一、原告起訴主張：
  (一)緣伊於民國92年3月19日因右乳房有腫塊，至被告財團法人
    長庚紀念醫院（下稱長庚醫院）由被告陳訓徹醫師診治，經
    觸診及超音波掃瞄檢查後，被告陳訓徹斷言應為腫瘤，且需
    住院進行手術切片檢查，然並未告知伊尚有粗（細）針抽吸
    之合理替代檢驗方式，嗣後被告陳訓徹復安排伊做乳房X光
    檢查。同年月23日，伊至被告長庚醫院住院時，即向住院醫
    師及訴外人李佳慧護理師反映懷疑僅為乳房發炎，而非罹患
    腫瘤，且乳房X光檢查顯示並無腫瘤，故希望先不要開刀切
    片，而改以細針抽吸檢查。翌日，伊復向被告陳訓徹反映上
    情，然被告陳訓徹仍堅持進行手術，且並未向伊說明粗（細
    ）針抽吸兩者之不同，伊僅得接受開刀安排，詎經開刀切片
    後，證實果為乳房發炎而非腫瘤。嗣後被告陳訓徹未依醫學
    常規以引流方式處理發炎膿腫，反逕將傷口縫合，施以抗生
    素治療，並稱伊再服2星期抗生素後即可痊癒。同年4月2日
    伊至國防部三軍總醫院（下稱三總醫院）就診，並繼續服用
    抗生素至同年月10日，斯時伊已注射抗生素5日與口服抗生
    素13日，共計16日。詎停藥3日後，伊胸部傷口再度崩裂流
    出膿血，故伊再至財團法人辜公亮基金會和信治癌中心醫院
    （下稱和信醫院）診治，並於該醫院抽吸膿血約1個月餘後
    ，始再進行縫合。
  (二)被告陳訓徹為伊進行手術切片，為過度之診療行為，蓋依X
    光攝影結果並無明顯屬於惡性腫瘤之證據，且伊已向被告陳
    訓徹反映懷疑僅為乳腺發炎，希望以粗（細）針抽取檢驗代
    替侵害性及風險性均較高之開刀切片，且行政院衛生署醫事
    審議委員會（下稱醫審會）於97年8月6日做成之0000000鑑
    定書（下稱第二次鑑定書）認為以本案徵狀伊要求採用細針
    抽吸為合理之要求。再者，抽吸檢驗本為乳癌之檢查標準程
    序之一，故伊要求先不要開刀而以粗（細）針抽吸檢驗取代
    乃合理要求，詎被告陳訓徹忽視該合理要求，執意為伊進行
    手術。又開刀切片雖為較準確之檢驗方式，但仍有需全身麻
    醉，有造成併發症之致死風險，復參酌依本案徵狀僅為乳腺
    發炎之機率高達97％，而發炎性乳癌之機率僅3％，被告陳
    訓徹放棄侵害性較小之粗（細）針檢驗，改以侵害性較大之
    開刀手術進行檢驗，亦違反醫療行為合理原則。綜上，被告
    陳訓徹為伊開刀切片顯屬過度醫療行為。
  (三)被告陳訓徹於開刀後發現僅為乳腺發炎，卻未以一般醫學常
    規之引流方式處置膿瘍，反而逕將切口縫合施以抗生素治療
    ，亦屬錯誤治療行為，蓋膿腫之處理原則為使用切開術或抽
    吸將膿腫引流，如未引流單純使用抗生素，難有治癒效果，
    且醫審會分別於96年5月30日、99年5月13日做成之0000000
    鑑定書（下稱第一次鑑定書）、0000000鑑定書（下稱第三
    次鑑定書）分別謂：「冰凍切片結果證實是膿瘍時，傷口應
    以引流方式處理」、「經手術打開切口，若體內仍有膿瘍組
    織，醫師可不將切口縫合，並合併使用抗生素，然後請病患
    定期回診換藥追蹤，而後再將傷口縫合。」，詎陳訓徹逕將
    傷口縫合，不做引流，致伊嗣後傷口再度崩裂，又再歷經1
    個月餘之引流治療始再縫合，被告陳訓徹於開刀後之處置亦
    為錯誤治療行為。
  (三)被告長庚醫院與伊存有醫療契約，而醫療契約之性質屬委任
    契約，受任人除應依委任人之指示外，且應將委任事務各進
    行狀況，報告委任人（於本件即醫療說明義務，又醫療法第
    63條第1項、第64條及醫師法第12條之1亦明定醫師說明義務
    ），上開規定如有違反，受任人因處理委任事務有過失，或
    因逾權之行為所生之損害，對委任人應負賠償之責。本件被
    告陳訓徹於術前未告知伊有替代檢驗方式，且未將病情診療
    措施及所有可能存在之醫療風險如實告知病患，使伊具有正
    確充足之資訊，有違其醫師說明義務，又被告陳訓徹忽視伊
    採用粗（細）針抽吸之合理要求為伊進行不必要之手術，違
    反醫師法第24條之1第1款及民法第535條、第540條規定致伊
    受有手術傷害，又被告陳訓徹為被告長庚醫院之受僱醫師，
    屬於被告長庚醫院於系爭醫療契約之履行輔助人，被告長庚
    醫院對其行為依民法第224條負同一責任，故被告長庚醫院
    應依民法第544條規定負損害賠償責任。據此，伊得復依民
    法第227條及第227條之1準用同法第193條、第195條之規定
    請求被告長庚醫院負損害賠償責任。
  (四)被告陳訓徹因上開切片手術行為及後續對傷口處置之療行為
    ，尚應依民法第184條第1項前段、第2項、第193條、第195
    條負損害賠償責任。又被告陳訓徹另違反醫師法第24條之1
    第1款「醫師不得有非屬醫療必要之過度用藥或治療行為」
    及醫療法第63條第1項、第64條、醫師法第12條之1等關於「
    醫師說明義務」等保護他人法律之規定，亦應依民法第184
    條第2項負損害賠償責任。又被告陳訓徹為被告長庚醫院之
    受僱人已如前述，則被告長庚醫院對於被告陳訓徹之前開行
    為，應依民法第188條對原告負連帶損害賠償責任。
  (五)再者，醫療行為在提供專業技術及服務，雖與商品無關，為
    與消費者之安全或衛生有莫大關係，屬於人類基於求生存之
    生活目的滿足慾望之行為，其為以消費為目的而接受服務之
    消費者。又消費者保護法之立法目的在於「保護消費者權益
    ，促進國民消費生活安全，提升國民消費生活品質」，為達
    此立法目的，復參照消費者保護法第7條第1項規定可知，醫
    療服務行為與生命、身體、健康息息相關，本質復具有衛生
    或安全上危險，自應受消費者保護法之規範，故本件醫療糾
    紛，自應適用消費者保護法第7條之規定，採無過失責任主
    義。被告陳訓徹及長庚醫院因前開過度治療行為及錯誤治療
    行為，尚應依消費者保護法第7條負損害賠償責任，又依消
    費者保護法第51條規定，企業經營者之故意或過失所致之損
    害，消費者得請求一倍至三倍以下之懲罰性賠償金，據此，
    伊尚得請求懲罰性賠償金。
  (六)針對本案鑑定結果，提出意見如下：
  1.第三次鑑定書雖稱「細針抽吸不是判斷乳癌之合理檢驗方式
    」，然第二次鑑定書認為以本案徵狀用細針抽吸檢驗合理。
  2.第三次鑑定書雖稱「粗針抽取之檢驗準確度可達90％，但粗
    針抽取組織檢驗，造成腫瘤細胞之擴散與織夜之血污染可能
    性，不比開刀切片小。」，然粗針抽吸不需全身麻醉，風險
    較低，且該檢驗之準確度達90％以上，為判斷乳癌之合理檢
    驗方式之一，則既經伊要求用以替代開刀切片，被告陳訓徹
    即不應拒絕。
  3.第三次鑑定書言「經手術打開切口，若體內仍有膿瘍組織，
    醫師可不將切口縫合，並合併使用抗生素，然後請病患定期
    回診換藥追蹤，而後再將傷口縫合。」原告乳房發炎有腫塊
    且已產生膿瘍，而本案既已有切口，又被告陳訓徹從未表示
    已將膿瘍組織大範圍切除至周邊之正常組織，足見無大範圍
    切除一事，故陳訓徹本應作引流處置，不應直接將傷口直接
    縫合。
  (七)對三總醫院98年3 月27日覆鈞院函之意見：
  1.伊已於被告長庚醫院切片確定係乳房發炎非腫瘤，故不是因
    疑慮尚有腫瘤，才至三總醫院尋求第二醫師之意見，且被告
    長庚醫院未慮及伊之合理要求，故伊亦無欲至被告長庚醫院
    回診。
  2.就三總醫院函亦可知乳房發炎有膿，應以引流方式處理，若
    手術切口未縫合，即不應縫合。
  (八)對被告陳訓徹答辯之說明：
  1.被告陳訓徹雖稱其術前懷疑伊罹有「發炎性乳癌」，採取切
    片手術符合一般醫學常規要求云云，惟被告陳訓徹應知發炎
    性乳癌發生機率僅3％，則其不先作標準程序之細粗針抽吸
    檢查，已違一般醫學常規，且進行手術切片檢查對病患之侵
    害性最大，不符合比例原則。
  2.被告陳訓徹謂其已告知抽吸與切片方式不同，經伊同意後始
    實施切片手術云云，惟被告陳訓徹並未為前開告知，而係伊
    自行得知抽吸之檢驗方式，被告陳訓徹已違反醫療之說明義
    務。
  3.被告陳訓徹謂伊未如期回診追蹤，傷口崩裂與其處置無關云
    云，惟伊自92年3月24日起，連同嗣後三總醫院嗣後所開之
    處方，已經服用抗生素16日（已逾陳訓徹所囑服一、二星期
    抗生素期間），但傷口仍因膿瘍而崩裂。
  4.被告陳訓徹稱伊不可能沒有詳細解說，且與原告簽署同意書
    ，不能嗣後再推翻云云，惟被告陳訓徹從未向伊告知粗（細
    ）針之檢查方式，而係於門診時即斷言九成是惡性腫瘤，要
    做切片，亦未說明手術切片可爭取時效，及原告有何需爭取
    時效之事由。
  5.被告陳訓徹稱切片後並未發現膿瘍云云，惟不論依「臨床病
    理檢驗報告單」、「病理組織檢查報告單」，均已證明切片
    時確有膿瘍及膿腫之狀況。
  (九)本件伊所受之損害有：醫療費用16,159元、減少勞動能力及
    增加生活上需要，計10,765元，另伊於本件醫療過程，除需
    承受手術及全身麻醉對身體之傷害外，尚需承受極大精神壓
    力及身體痛苦，嚴重影響伊日常作息，爰合併請求100萬元
    慰撫金。又依消費者保護法第51條之規定，於上開損害，伊
    尚得得請求一倍至三倍以下之懲罰性賠償金，伊於此部分則
    僅於90萬元之範圍內為請求，故本件共計請求1,926,924元
    （100萬＋90萬＋16,159＋10,765＝1,926,92 4）。
  (十)為此，爰依侵權行為法律關係、民法第544條、第227條、第
    227 條之1、消費者保護法第7條、第51條等規定，提起本訴
    等語，並聲明：1.被告應連帶給付原告1,926,924元及自起
    訴狀繕本送達翌日起至清償日止，按年息5％計算之利息。
    2.願供擔保，請准宣告假執行。
二、被告長庚醫院、陳訓徹則以：
  (一)被告陳訓徹對原告實施乳房切片手術之術前、術中、及術後
    處置均符一般醫學常規，並無過失。
  1.被告陳訓徹對原告實施乳房切片手術係符合一般醫學常規要
    求，且經原告同意，並非過度之診療行為。
  2.被告陳訓徹對原告之術後傷口處理方式係符合一般醫學常規
    要求，並無不當。
  (二)針對本件鑑定結果，被告提出意見如下：
  1.被告陳訓徹對原告實施乳房切片手術係符一般醫學常規：
  (1)細針抽吸檢查之診斷率不佳，已非臨床上乳癌診斷之方法，
    第三次鑑定書謂：「因為以細針抽吸檢驗取出之樣本較小，
    且其敏感性及特異性皆不佳，無法得到正確診斷，故不採用
    細針抽吸檢驗，係符合醫療常規。」及「細針抽吸於乳癌之
    敏感性65％～98％、特異性34％～100％，其變異數大，故
    診斷率不佳，所以細針抽吸不是判斷乳癌之合理檢驗方式。
    」，實值贊同。
  (2)粗針抽吸檢查如未發現惡性腫瘤，並無法確定診斷，仍須使
    用手術切片檢查，且粗針抽吸檢查之風險不比手術切片檢查
    小，第三次鑑定書謂：「…粗針抽吸檢查之診斷率雖可達
    90％，然其造成腫瘤細胞之擴散與組織液之血液污染可能性
    ，不會比開刀切片小，且若粗針抽吸檢查後，未發現有惡性
    腫瘤，仍無法確定診斷，僅能說為惡性之機率不高，若要確
    定診斷，仍需使用如本案之開刀切片檢查。因本案醫師由臨
    床症狀及影像檢查懷疑病人為發炎性乳癌，故即使先安排粗
    針抽吸檢查，為求確定診斷，仍可能會安排開刀切片檢查。
    」，實值贊同。
  (3)被告陳訓徹及其輔佐人亦在原告術前針對切片手術及抽吸檢
    體不同之處提出質疑及反映想用抽吸檢體方式時，予以妥善
    說明，「後」原告始簽署手術同意書並接受手術；當無原告
    所指稱「…執意作全身麻醉切片…」之情事，況原告係一有
    自主能力且意識清醒之成年人，如其不願接受切片手術，被
    告陳訓徹又如何強迫其接受手術，此與一般常理有違。
  2.被告陳訓徹對原告術後傷口處理係符醫療常規：
  (1)被告陳訓徹係先切除膿瘍組織，再搭配抗生素治療，術後處
    置符合醫療常規，第三次鑑定書謂：「依據病歷記載，術中
    已將不規則硬塊切除，未記載有留下膿瘍或其他非正常組織
    ，故術後陳訓徹醫師決定縫合傷口並以抗生素治療，而非進
    行引流處理，符合醫療常規。」，實值贊同。
  (2)被告陳訓徹針對原告之術後傷口處理，係先將膿瘍組織予以
    切除，再施以抗生素藥物治療，被告陳訓徹當時係基於上述
    處置之侵害性較小，且可使不受傷口打開每天須換藥3 至4
    次之痛苦，始決定暫時縫合並予以抗生素治療，且輔以住院
    觀察4 天，俟其一切正常才讓原告出院，況被告陳訓徹於原
    告92年3 月28日出院時亦醫囑原告需於同年4月3日返院回診
    追蹤，惟原告卻未如期回診追蹤。
  (3)原告92年4月2日至三總醫院回診時，超音波檢查也是呈現血
    腫，直到92年4月14日至和信醫院做抽吸（有2cc的瘀血及混
    濁Turbid)。故病患於3月24日手術，在3月28日出院，直到4
    月14 日在20天內傷口並未明顯發炎，足證當時手術處理並
    無不當。
  (三)關於被告長庚醫院部分：
    原告傷害部分並非被告陳訓徹所造成，被告陳訓徹亦無過失
    存在，已如上述；則被告長庚醫院自無由負連帶損害賠償責
    任。
  (四)被告陳訓徹並無任何過失，自無侵權行為或債務不履行等責
    任可言；且原告主張之損害，亦未見原告舉證以實其說，被
    告等均否認其真正等語，資為抗辯，並聲明：1.原告之訴及
    假執行之聲請均駁回。2.願供擔保，請准宣告免為假執行。
三、兩造不爭執事項：
  (一)原告於92年3 月19日因乳房有異常腫塊，至被告長庚醫院臺
    北分院一般外科被告陳訓徹醫師門診就診，除觸診外，陳訓
    徹並安排乳房超音波及Ｘ光檢查。經超音波檢查，發現原告
    右乳有一腫塊（6.74X3.35X 1.8 cm），而Ｘ光檢查並無腫
    瘤。
  (二)被告陳訓徹於92年3 月24日為原告進行冷凍切片，發現乳房
    發炎有膿，開刀切片後，被告陳訓徹未為原告引流，而係將
    傷口縫合，並以抗生素治療，嗣後原告住院至同年月28日出
    院。
  (三)原告就本件醫療爭議曾向臺北市政府衛生局申請召開調處會
    議，惟調處不成立。
  (四)行政院衛生署醫事審議委員會分別於96年5 月30日、97年8
    月6 日及99年5 月13日做成0000000 、0000000 及0000000
    鑑定書。
  (五)被告陳訓徹為被告長庚醫院臺北分院主治醫師，為長庚醫院
    之受僱人。
四、兩造爭執事項：
  (一)被告陳訓徹為原告開刀切片，而未以粗（細）針抽吸檢驗，
    是否為過度診療行為？又陳訓徹是否善盡醫療告知義務？
  (二)被告陳訓徹將切口縫合投以抗生素治療，而未以引流方式處
    置，有無不當？
  (三)原告分別依侵權行為、債務不履行及消費者保護法請求被告
    連帶賠償，有無理由？
五、開刀切片是否過度醫療
  1.原告主張被告陳訓徹於門診時並未告知原告有可替代開刀切
    片之檢驗方式可診斷是否乳癌，於原告自行查知並要求以侵
    害性較小之用針抽吸方式為檢驗，且乳房攝影亦未顯示異常
    之狀況下，仍堅持採用風險、侵害性較高之開刀切片方式檢
    驗，係屬過度醫療且違反醫師說明義務；被告則以細針抽吸
    並非臨床上判斷乳癌之合理檢驗方式，被告陳訓徹採用開刀
    切片手術符合醫學常規等語置辯。
  2.經本院將本案卷宗連同原告於被告長庚醫院就診之全部病歷
    、X光片送交醫審會鑑定，就原告之主訴、病程、症狀，第
    二次鑑定認為「本案病人於二、三星期內突然發生6.74 x
    3.35 x 1.8cm之腫塊、紅腫熱痛、X光攝影顯示無腫瘤，是
    可能被判斷為發炎性乳癌；若係發炎性乳癌，且腫塊大到
    6.74 x 3.35 x 1.8cm，有可能X光攝影顯示無腫瘤」；「超
    音波檢查顯示右側乳房有一不規則腫塊(6.7x 3.35 x1.80cm
    )，依BIRADS分級五，可能判讀是乳癌；病人右側乳房腫塊
    合併紅腫熱痛發炎症狀，而超音波檢查如懷疑為乳癌，臨床
    判斷可能判讀為發炎性乳癌，而依乳癌分期標準，發炎性乳
    癌是屬於第三期乳癌」；「發炎性乳癌發生之機率：3%」，
    此有第二次鑑定書在卷可考（本院卷3第68至74頁）。查發
    炎性乳癌發生機率雖僅3％，並非甚高，惟究未達可逕予忽
    略之程度，參以本案X光攝影雖顯示無腫瘤，然超音波檢查
    結果既可判讀為發炎性乳癌，且此種判讀結果與X光攝影顯
    示無腫瘤之情況並不矛盾（亦即發炎性乳癌患者之X光攝影
    結果可能為無乳癌），醫師自不能因機率僅3％，即對超音
    波檢查結果視而不見，置病患於延誤救治第三期乳癌之風險
    中，是以被告陳訓徹依原告於手術前之症狀、檢驗結果，判
    定原告可能為發炎性乳癌，無從認為其診斷有何不當。
  3.就細針抽吸、粗針抽吸與開刀切片於乳癌檢驗上之差異一節
    ，第三次鑑定書認為「細針抽吸於乳癌之敏感性65％～98％
    、特異性34％～100％，其變異數大，故診斷率不佳，所以
    細針抽吸不是判斷乳癌之合理檢驗方式」，「細針抽吸檢查
    之診斷率不佳，故臨床上已不用作乳癌診斷之方法；粗針抽
    吸檢查之診斷率雖可達90%，然其造成腫瘤細胞之擴散與組
    織液之血液污染可能性，不會比開刀切片小，且若粗針抽吸
    檢查後，未發現有惡性組織，仍無法確定診斷，僅能說為惡
    性之機率不高，若要確定診斷，仍需使用如本案之開刀切片
    檢查。因本案醫師由臨床症狀及影像檢查懷疑病人為發炎性
    乳癌，故即使先安排粗針抽吸檢查，為求確定診斷，仍可能
    會安排開刀切片檢查。」，此有第三次鑑定書在卷可稽（本
    院卷4第8至13頁）。足見細針抽吸因診斷率欠佳，臨床上要
    無從認為係乳癌診斷方式，縱採粗針抽吸亦僅有90％之診斷
    率，亦即仍有一成之比例可能誤判，無論其結果如何，均不
    免須以開刀切片方式確認診斷之正確性，是以二者均非告所
    謂「可替代開刀切片之乳癌檢驗方式」。至於第二次鑑定書
    雖謂「進行乳房組織切片化驗檢查，要採用全身麻醉之切片
    方式或採用局部麻醉之粗細針穿刺，臨床醫師可對不同病況
    ，選擇其中一種方式。」等語（本院卷3第68至74頁），然
    其就三種檢驗方式之差異，僅以「臨床醫師可對不同病況，
    選擇其中一種方式」一語概括，並未進一步闡述各項方式之
    利弊及選擇時應考慮之事項，無從據以推論其對三項檢驗方
    式之評價是否完全相同，以及於本案病例有無優劣之別，自
    不得僅執第二次鑑定書概括之用語，逕行推論三種鑑定方式
    並無優劣之分，置第三次鑑定書就診斷率、感染風險等因素
    詳為分析後所得結論於不顧，是以尚無從以第二次鑑定書上
    開意見認為粗、細針抽吸於本案中係可取代開刀切片之乳癌
    檢驗方式。
  4.就被告陳訓徹決定採取開刀切片而非抽吸檢驗以判定有無乳
    癌，是否過度醫療一節，按依本件截至92年3月24日手術前
    所有病歷資料(含檢驗結果)，懷疑原告有乳癌可能性之診斷
    並無不當，已如前述，以癌症可能造成之危險，以及原告若
    屬乳癌即可能係第三期乳癌之情況，被告陳訓徹自有尋求確
    診之必要。按所謂過度醫療，參照醫師法第25條規定，應認
    為係指非屬醫療必要之過度用藥或治療行為，於可能之乳癌
    診斷方式中，細針抽吸就乳癌之診斷率低，無從據其結果為
    診斷；粗針抽吸縱未發現惡性組織，亦不能就此斷定並無惡
    性組織，仍須開刀切片始能確診，然其所造成腫瘤細胞之擴
    散與組織液之血液污染可能性不下於開刀切片，亦如第三次
    鑑定書所載。被告陳訓徹選擇開刀切片而非粗細針抽取方式
    進行乳癌診斷，一方面可確保獲得最正確之診斷結果，另方
    面可避免病患於粗針抽吸後須再次開刀切片，二度暴露於腫
    瘤細胞擴散與組織液血液污染之風險中，即屬醫學上合理之
    選擇，雖本件切片結果證實並非乳癌，然此亦係因以開刀切
    片方式檢驗，始可斷定並非乳癌，若僅以粗、細針抽吸，縱
    結果為陰性，仍不能完全排除乳癌之風險，自不能以嗣後之
    檢驗結果反推被告陳訓徹所為開刀切片係非屬醫療必要之用
    藥或過度治療行為。
  5.至於原告主張第二次鑑定報告認為以本案之徵狀(二、三星
    期內突然形成6.74 x 3.35 x1.8cm之腫塊，且伴隨熱、痛，
    X 光攝影顯示無腫瘤)，病人要求用侵害性較小之細針穿刺
    檢驗，係合理之要求（本院卷3第68至74頁），被告陳訓徹
    不顧原告以抽吸檢驗之要求，堅持開刀切片乃過度醫療云云
    。按病患之主張是否「合理」，與醫師有無「遵照病患指示
    採取醫療行為之義務」乃屬二事。醫療契約縱認為具有委任
    性質，亦與一般委任契約受任人應依委任人指示處理委任事
    務者迥異，蓋醫師需由具備專業資格，經考試合格領有執照
    者始得擔任，且醫師須親自診察始可施行治療、開給方劑，
    不具醫師資格者擅自執行醫療業務尚有刑事責任，此觀醫師
    法第1至10條、第11條、第28條等規定自明。病患通常不具
    醫師資格，縱係具醫師資格之病患，其當時所患疾病亦未必
    即為其專業領域，若謂醫師須如一般受任人，依委任人（病
    患）之指示實施具體治療行為，豈非謂病患均可為自己診療
    ，將醫師法對醫師資格及醫療行為之限制均視為無物，其與
    目前醫療法規所建構之法秩序相悖，無庸贅言。再者，同一
    疾病非無可能同時存有數種可選擇之診療手段，究以何者為
    宜，可能涉及療效、所需時間、病患身體狀況、侵害性或後
    遺症等諸多因素，往往利弊互見，甚至須於存有不確定因素
    之情況下為決策，此際如何取捨涉及醫師就各項風險之危險
    程度、實現可能性之評價，甚且可能不同醫師基於不同考量
    所為之選擇亦不同，未必僅有一種正確之選擇，惟此乃高度
    專業之判斷，屬醫療之核心領域，尤其各項選擇間利弊差異
    愈小，如何選擇所涉及之專業性愈高，依前開說明，愈不宜
    允許不具醫療專業者率予指示或干預。醫師採取之決策若不
    符合醫療常規，致病患受有損害，固應依法負其責任；惟若
    醫師之決定於醫療常規上無從認為有何不當，縱與病患之個
    人偏好不同，亦不宜僅因病患偏好之選擇亦屬合理，即認為
    醫師有遵從指示病患之義務。本件第二次鑑定書固認為採取
    細針穿刺係合理之要求，惟此係著眼於細針穿刺之侵害性較
    低，以及考量確屬乳癌之機率所為之評價，然若選擇細針穿
    刺，價值權衡上顯係以減少侵害為優先，願承受較高未診斷
    出乳癌之風險；然第三次鑑定書則由細針穿刺之診斷率欠佳
    ，粗針抽吸風險不低於開刀切片，然結果仍無法作為確診依
    據之觀點出發，認為為求確診勢難避免開刀切片，甚至認為
    細針抽吸並非判斷乳癌之合理檢驗方式，評價上顯然以正確
    診斷乳癌作為首要考量，縱須承受較高侵害性亦屬必要。兩
    次鑑定意見顯然因價值取捨之不同，因而對細針抽吸之要求
    做出不同評價。惟第一次鑑定書認為「乳房攝影雖然無發現
    腫瘤，但是乳房超音波檢查有發現6.74×3.35×1.80cm不規
    則腫塊，BIRAD分級5，兩種檢查結果不一致。因此不能單憑
    超音波檢查即以惡性腫瘤方式處理，故以乳房組織切片化驗
    方式處理，是必要檢查。」，「進行乳房組織切片化驗檢查
    ，要採用全身麻醉之切片方式或採用局部麻醉之粗細針穿刺
    ，臨床醫師可對不同病況，選擇其中一種方式。」（本院卷
    2 第101至104頁），顯然第一次鑑定書並未認為選擇以開刀
    切片作為本案檢驗乳癌方式有何可認為不符合醫療常規之處
    ，第二次鑑定書亦僅表示病人要求細針抽吸為「合理」，並
    未認為醫師決定採取開刀切片即劣於細針抽吸或不符醫療常
    規。再者，姑不論粗、細針抽吸無從認為係可替代開刀切片
    之選擇（詳如前述3、4），縱認為三種方式各有利弊，依前
    開說明，亦不能認為被告陳訓徹未依原告指示選擇細針抽吸
    一節即有違反受任人義務之情事。從而，原告以第二次鑑定
    書認為細針抽吸之要求為合理，主張被告陳訓徹不採納其要
    求，堅持開刀切片為過度醫療云云，難認有據。
  6.就原告主張醫療行為具侵入性，不應由醫師片面決定一節，
    查原告固曾表示希望先進行細針抽吸，暫不開刀切片，惟原
    告亦不否認確有簽立乳房手術同意書、麻醉術同意書（本院
    卷3第32至33頁），並於乳房手術同意書加註「切片手術若
    為惡性則採人工血管植入手術」等字樣，足認開刀切片雖非
    原告之第一選擇，然於進行開刀切片前，原告確有對於採取
    開刀切片方式為明示同意，被告陳訓徹並無於原告未表同意
    之狀況下，逕行對原告施以麻醉及手術，尚不得僅因切片結
    果證實確非乳癌，即否定原告確有同意進行乳房手術之事實
    。
  7.至於被告是否未盡說明義務一節，按醫師法第12-1條所課予
    醫師之說明義務，僅列舉「病情、治療方針、處置、用藥、
    預後情形及可能之不良反應」，醫療法第63條第1項規定「
    醫療機構實施手術，應向病人或其法定代理人、配偶、親屬
    或關係人說明手術原因、手術成功率或可能發生之併發症及
    危險，並經其同意，簽具手術同意書及麻醉同意書，始得為
    之。但情況緊急者，不在此限」、第64條第1項規定「醫療
    機構實施中央主管機關規定之侵入性檢查或治療，應向病人
    或其法定代理人、配偶、親屬或關係人說明，並經其同意，
    簽具同意書後，始得為之。但情況緊急者，不在此限」。以
    本件原告之情況，被告陳訓徹對於其將採取開刀切片方式檢
    驗、手術風險、開刀切片之預後、可能之不良反應等事項固
    有說明義務，然對於診斷率欠佳、感染風險高，無法取代開
    刀切片之粗、細針抽吸，被告陳訓徹若一併加以說明，固可
    增加病人醫學常識，避免原告於自行搜尋資料後產生疑慮，
    然粗、細針抽吸既非被告陳訓徹預計採行之醫療行為，亦非
    可與開刀切片相提並論之選擇，被告陳訓徹縱未予告知，亦
    不能指為其有何未告知醫師法第12-1條、醫療法第63條、第
    64 條所列事項之問題。另原告主張手術同意書係於護理站
    書寫，被告陳訓徹並未詳為告知及說明一節，查開刀切片之
    施行手術種類、原因及必要性、手術成功率、手術可能發生
    之併發症及危險，依原告簽立之乳房手術同意書所載，原告
    業已充分瞭解，乳房手術同意書之背面亦有記載手術之種類
    、危險性，此有原告於被告長庚醫院之病歷原本可稽，甚至
    原告亦自陳手術當日上午被告陳訓徹尚有前來巡房，原告並
    再次詢問可否先抽吸等語，若原告對切片手術本身或手術同
    意書上所載應告知事項尚有任何不明瞭之處，衡情要無不能
    於被告陳訓徹巡房時加以詢問之理，原告僅泛指被告陳訓徹
    並未詳為告知及說明，並未具體指陳被告陳訓徹就開刀切片
    手術本身之告知究有何不詳盡之處，尚難以此空泛之指摘，
    遽認被告陳訓徹有何未盡告知義務之情況。
六、縫合切口投以抗生素治療是否錯誤治療
  1.原告主張被告陳訓徹既已開刀切片發現乳房發炎且有膿腫，
    竟將切口縫合施打抗生素，未以引流方式處理，造成原告切
    口崩裂，流出膿血，受有傷害；被告則辯稱原告對術後傷口
    之處置侵害性較小，可使原告不受每天需打開傷口3、4次之
    痛苦，住院觀察4日一切正常後始讓原告出院，並囑咐原告
    回診，原告3月28日出院至4月14日間傷口並未明顯發炎，可
    見手術處理並無不當。
  2.就被告陳訓徹將切口縫合投以抗生素之處理，第三次鑑定書
    認為「依92年3月24日長庚紀念醫院手術紀錄單，進行乳房
    腫瘤切除手術後，已將不規則硬塊切除，未記載有留下膿瘍
    或其他非正常組織，故並無達適於採行膿瘍引流之程度」，
    「依據病歷記載，術中已將不規則硬塊切除，未記載有留下
    膿瘍或其他非正常組織，故術後陳訓徹醫師決定縫合傷口並
    以抗生素治療，而非進行引流處理，符合醫療常規。三軍總
    醫院及和信醫院就診病歷資料及診斷結果，無法推翻陳醫師
    上開決定之合理性」，「根據病人於長庚紀念醫院之病理檢
    查報告，其組織變化係為『膿瘍合併小乳腺肉芽腫(Abscess
    with small lactating granulomas)』，陳醫師予以清理發
    炎組織液、傷口縫合及給予抗生素治療，其處置符合醫療常
    規。」（本院卷4第8至13頁），可證以手術甫完成當時原告
    傷口之狀況，根本並未留下任何可加以引流之膿瘍或其他非
    正常組織，此際若不縫合切口，反如原告所述保留切口加以
    引流，殊難想像有何醫療上之正當性及必要性。至於原告指
    摘被告陳訓徹於病理報告記載"with a large central
    abscess"時，仍不理會該病理報告，逕自認為無膿瘍而不引
    流云云，第二次鑑定書亦明確表示「臨床醫師若已將膿瘍組
    織大範圍切除至周邊之正常組織時，是否作引流處置，應依
    醫師臨床判斷。又因病理報告乃為術後3至7日所作之報告，
    故無所謂理會或不理會或引流之問題」（本院卷3第68至74
    頁），足見被告陳訓徹於甫完成手術時，並無病理報告證實
    傷口有膿瘍應加以引流，則被告陳訓徹決定縫合傷口並以抗
    生素治療，而非進行引流處理，堪認符合醫療常規。又，第
    三次鑑定書雖記載「乳房發炎腫塊大到6.74*3.35* 1.8 cm
    且已產生膿瘍，經手術打開切口，若體內仍有膿瘍組織，醫
    師可不將切口縫合，並合併使用抗生素，然後請病患定期回
    診換藥追蹤，而後再將傷口縫合」等語，然本件手術完成時
    原告體內已無膿瘍組織，已如前述，是以此一記載尚不足已
    影響前開有關被告陳訓徹縫合切口投以抗生素之決定符合醫
    療常規之認定。又，第二次鑑定書雖記載「對病人侵害性而
    言，抗生素治療之侵害性較小。但是有時不做引流治療，無
    法達到治療效果」等語（本院卷3第68至74頁），惟第二次
    鑑定書並未說明以本件原告手術後之狀況，是否已達其所稱
    不引流無法達治療效果之情況，本院就此於第三次鑑定時加
    以詢問，第三次鑑定書亦明確回覆稱原告手術完成後並無適
    於引流之膿瘍或其他不正常組織，是以亦無從據此認為被告
    陳訓徹縫合切口投以抗生素為錯誤治療，併此敘明。
  3.原告主張因被告陳訓徹決定縫合切口投以抗生素，致其日後
    傷口崩裂一節，查原告於92年3月28日出院，嗣後即未再至
    被告長庚醫院回診，原告於92年4月2日至三軍總醫院乳房外
    科門診，安排乳房超音波檢查，檢查報告結果為右側乳房手
    術後血腫塊，原告隨後於92年4月14日至和信醫院整形外科
    門診，抽吸右側乳房血腫塊(2 mL, old blood & turbid)
    ，細菌培養則無培養出細菌，4月28日至整形外科門診就診
    ，接受清創手術，最終病理報告是肉芽性乳腺炎，有第三次
    鑑定書可稽。第三次鑑定書認為「依據病歷記載，無法確認
    病人於92年4月28日至和信醫院接受清創手術時之症狀與長
    庚紀念醫院所為治療之關係。病人於4月28日至和信醫院整
    形外科門診就診、接受清創手術，最終病理報告是肉芽性乳
    腺炎，然病歷尚未發現有記載病人之相關自身行為，故無法
    確認其與長庚紀念醫院所為治療之關係。」，「三軍總醫院
    及和信醫院就診病歷資料及診斷結果，無法推翻陳醫師上開
    決定（縫合切口投以抗生素，不以引流處理）之合理性。」
    （本院卷4第8至13頁）。以原告自被告長庚醫院出院後之就
    診經過，可知原告於92年3月24日手術完畢後，至和信醫院
    就92年4月14日抽吸之血腫塊所為細菌培養之結果，長達20
    日期間均無細菌感染之情況，若抗生素治療確係明顯不適合
    用以治療原告之傷口，原告傷口不至於歷經20日仍未出現細
    菌感染。原告自陳其依和信醫院指示自行在家換藥並以紗布
    吸取膿血云云（本院99年8月5日言詞辯論筆錄），然第三次
    鑑定書指出「由病患在家自行以紗布塞入切口吸取膿瘍並不
    符合醫療常規。」（本院卷4第8至13頁），若原告確有此行
    為，佐以原告於92年3月28日出院後即未再回被告長庚醫院
    回診，而係自行前往三總、和信醫院就醫，其間診療醫師更
    迭，診療在後之醫院對原告先前之病歷資料及治療過程掌握
    有限，則原告於92年3月28日出院後至92年4月28日在和信醫
    院接受清創手術之間，介入之變數過多，邏輯上無從推論92
    年4月28日原告之傷口狀況均必係因94年3月28日以前被告陳
    訓徹所為之診療及手術所致，況第三次鑑定報告亦表示無法
    確認92年4月28日清創手術時原告之症狀與長庚紀念醫院所
    為治療之關係，自難僅憑原告之指摘，遽認被告陳訓徹之行
    為與92年4月28日時原告之症狀具備相當因果關係。
七、原告依侵權行為、債務不履行及消費者保護法請求被告連帶
    賠償，有無理由？
  (一)侵權行為部分：
  1.原告主張被告陳訓徹因上開切片手術行為及後續對傷口處置
    之療行為，應依民法第184條第1項前段、第193條、第195
    條負損害賠償責任。惟查，民法第184條第1項前段須以被告
    有故意或過失，不法侵害原告權利為要件，民法第193條、
    第195條則以具備民法第184條之侵權行為為前提，然被告陳
    訓徹關於採用開刀切片方式檢驗，以及開刀後決定縫合傷口
    投以抗生素之治療行為，均無任何不符醫學常規之處，已如
    前述，自無從認為被告陳訓徹有何故意或過失，其行為亦無
    不法性可言，揆諸上開法條要件，原告請求被告陳訓徹依民
    法第184條第1項前段、第193條、第195條負損害賠償責任，
    即屬無據。
  2.原告主張被告陳訓徹違反醫師法第24條之1第1款、醫療法第
    63條第1項、第64條、醫師法第12條之1等保護他人法律之規
    定，亦應依民法第184條第2項負損害賠償責任云云，惟查，
    醫師法第24條之1係有關醫師獎勵之規定，且並無款次，依
    原告書狀所引關於所謂「醫師法第24條之1第1款」之內容，
    經核應為醫師法第25條第3款之規定，原告所引條次顯有誤
    會，以下爰就醫師法第25條第3款之規定為審酌，合先敘明
    。查被告陳訓徹關於開刀切片之決定於原告當時之病況及可
    得知診斷資料下，係符合醫學常規之決定，且為確診乳癌所
    必要，並非醫師法第25條第3款所稱非屬醫療必要之過度用
    藥或治療行為，已如前述，故被告陳訓徹並無違反醫師法第
    25條第3款關於禁止過度醫療之規定。關於醫療法第63條第1
    項、第64條部分，然被告陳訓徹為原告進行開刀切片檢驗以
    及實施麻醉前，確已取得原告本人簽署之手術同意書，且醫
    師法第12-1條、醫療法第63條、第64條所課予醫師之說明義
    務，均係針對其預計實施之治療行為而言，並不及於醫師本
    於符合醫學常規之專業判斷，認為不適宜採用之其他治療方
    式，原告所指摘被告陳訓徹未盡說明義務者，無非係認為被
    告陳訓徹並未說明上有其他可替代之檢驗方式（即粗、細針
    抽吸），然粗、細針抽吸並非可替代開刀切片之乳癌檢驗方
    式，亦非被告陳訓徹預計採行之方式，就被告陳訓徹就其預
    計採行之開刀切片手術相關事項，無從認為有何未盡說明之
    事項，均已如前述，是以原告指摘被告陳訓徹有違反醫師法
    第12-1條、醫療法第63條、第64條之行為，亦屬無據。被告
    陳訓徹既無原告所指違反保護他人法律之行為，則原告依民
    法第184條第2項、第193條、第195條請求被告陳訓徹負賠償
    之責，亦屬無據。
  3.末按，民法第188條第1項係以受僱人因執行職務，不法侵害
    他人之權利者，始由僱用人與行為人連帶負損害賠償責任，
    本件受僱人即被告陳訓徹既無民法第184條所稱之侵權行為
    ，則原告請求其雇主即被告長庚醫院依民法第188條連帶負
    賠償之責，即屬無據。
  (二)債務不履行部分
  1.原告主張被告長庚醫院與伊存有醫療契約，依民法第535條
    、第540條，受任人除應依委任人之指示外，且應將委任事
    務各進行狀況報告委任人，然被告陳訓徹於術前未告知伊有
    替代檢驗方式，未將病情診療措施及所有可能存在之醫療風
    險如實告知，且忽視伊採用粗（細）針抽吸之合理要求為伊
    進行不必要之手術，被告長庚醫院對其行為依民法第224條
    負同一責任，故被告二人應依民法第544條、第227條及第
    227 條之1準用同法第193條、第195條之規定負損害賠償責
    任。
  2.惟查，醫療契約固具有委任性質，惟本於醫療行為之專業性
    及醫療法規之規範，病患對醫師具體之醫療行為不具絕對之
    「指示」權限，此與一般委任契約委任人之指示權迥異，已
    如前述。被告陳訓徹關於採用開刀切片而非粗、細針抽吸診
    斷乳癌之判斷符合醫學常規，且於進行切片手術前亦經原告
    簽署手術同意書，其並未遵照原告指示採用粗、細針抽吸檢
    驗乳癌，即無從認為有何違反民法第535條之情況。至於民
    法第540條關於委任契約之報告義務，於醫療契約中，應依
    醫師法第12-1條、醫療法第63條第1項、第64條第1項認定其
    應報告事項之具體範圍，而被告陳訓徹就醫師法第12-1條、
    醫療法第63條第1項、第64條第1項所定事項，無從認為有何
    未盡說明義務之情事，故原告主張被告陳訓徹未盡民法第
    540條之報告義務，尚無可採。被告陳訓徹既無違反民法第
    535條、第540條之行為，自無庸依民法第544條負賠償責任
    之問題，亦無從認為有何須依民法第227條、第227條之1負
    不完全給付責任之情況，從而，原告依上開法條請求被告陳
    訓徹負債務不履行之賠償責任，即屬無據。被告長庚醫院以
    被告陳訓徹為履行輔助人，履行本件醫療契約，履行輔助人
    陳訓徹於債務之履行既無何故意過失，原告請求被告長庚醫
    院依民法第224條就被告陳訓徹之故意過失，併依上開法條
    負債務不履行之賠償責任，亦屬無據。
  (三)消費者保護法部分
  1.原告主張醫療糾紛應適用消費者保護法第7條之規定，採無
    過失責任主義。被告陳訓徹及長庚醫院因前開過度治療行為
    及錯誤治療行為，應依消費者保護法第7條負損害賠償責任
    ，又依消費者保護法第51條規定，企業經營者之故意或過失
    所致之損害，消費者得請求一倍至三倍以下之懲罰性賠償金
    ，據此，原告除實際損害外，尚得請求90萬元之懲罰性賠償
    金。
  2.按消費者保護法固未明文將醫療服務排除於適用範圍外，然
    醫療契約之本質與其他各種服務之性質迥異，醫療服務自人
    類存在以來即屬不可或缺，惟疾病不會待醫學已備有治療方
    式時始行出現，往往係於疾病出現後，醫學始逐漸發展出對
    策，且初期之對策通常效果有限或穩定度欠佳，需隨醫學研
    究逐步加以改善；而人體之精密並非世上任何機器可資比擬
    ，縱至今日仍有諸多未解之謎，加以病患自身之體質、病史
    、家族遺傳、生活習慣、用藥情況甚至精神狀況等，對醫療
    行為均構成變數，然病患對於此等變數未必可提供精確資訊
    ，廣泛就所有變數加以檢驗於科技上、時間上、成本上以及
    病患身體負荷上均未必可行。然醫師負有治療病患之天職，
    依法亦無權利可任意拒絕病患（醫師法第21條參照），是以
    被迫決策於未知實係醫療行為之宿命，此與一般服務提供者
    所面對之變數遠不及醫師，於對服務之安全性無相當確信時
    ，一般服務提供者亦可選擇不提供該種服務之情況迥異。是
    以將醫療服務與可高度掌握風險之其他服務等量齊觀，令其
    受相同之責任規範，已難認為妥當。
  3.次按，消費者保護法第1條所揭櫫之立法目的，係為保護消
    費者權益，促進國民消費生活安全，提昇國民消費生活品質
    ，若機械適用法條，以致反噬該法欲保護之法益，亦顯然違
    反立法意旨。基於前述決策於未知之本質，醫師於作成診斷
    、決定治療方式之過程中，存有多項可能然利弊不一之選擇
    之情況並非罕見，有時保守之治療方式僅能維持病況，非採
    高風險之積極治療行為無從治癒疾病，若逕以消費者保護法
    課以醫師無過失責任，將使醫師面對風險較高，然效果較佳
    之治療方式時裹足不前，只求保守穩健不犯大錯，以避免一
    旦治療結果不如預期時，面臨病患或家屬僅執結果即對其進
    行高額求償（尤其消費者保護法縱對過失行為亦有懲罰性賠
    償之規定）。於醫師無法預先排除此部分責任之情況下，醫
    師難免以自保為優先，對於非冒險一試無法治療之病患，無
    異剝奪其治療之希望（蓋縱經病患親口承諾不予追究，其家
    屬亦未必遵守，尤以病患過世或喪失意識時為然）；尤其，
    人類壽命必有時而盡，醫療行為非必可創造奇蹟，若僅執結
    果即可令醫師負擔無過失責任，無異迫使醫師百般設法避免
    為重症病患進行醫療，以免因死亡之結果發生而成為索賠之
    對象，以整體病患之利益而言，此要非病患之福。或謂醫院
    及醫師可透過保險機制轉嫁此一賠償風險，然保險並非免費
    服務，賠償數額愈高，所需保費愈高，若以無過失責任搭配
    懲罰性賠償，醫院及醫師賠償之機率、金額均將大幅增加，
    此等成本勢將轉嫁於一般病患，醫師及醫院為顧及成本，勢
    必提高醫療服務之費用，我國雖因有健保制度，一般病患所
    受之衝擊未必如並無健保制度卻認可高額賠償之國家般巨大
    ，然健保財務業已嚴重入不敷出，眾所周知，若非提高健保
    費用，則勢必將部分高風險項目改為自費，無論採取何種方
    式，均將普遍增加一般病患之負擔，甚至壓縮弱勢病患就醫
    之機會，顯不符合病患之最大利益。是以令醫療服務提供者
    適用消費者保護法第7條之規定，縱於個案上可使該名消費
    者（病患）獲得賠償，然整體而言反將危害全體消費者（病
    患）之利益，揆諸前開說明，亦非符合立法目的之解釋方式
    ，應採取目的性限縮解釋，將醫療行為排除於消費者保護法
    之適用外。
  3.況且，除消費者保護法外，並非別無法律可規範醫師之醫療
    行為，關於應否適用消費者保護法與否之討論，僅涉及是否
    應令醫療服務者縱無過失責任亦應負責而已，對於具有故意
    或過失之醫療行為仍應負責一節並無影響，則是否應僅為顧
    及少數病患於醫師並無過失之情況下仍可獲得高額賠償之利
    益，即犧牲大多數病患獲得最適當醫療照護之權益，其結論
    應不言可喻。又，本件雖係發生於92年3月間，然嗣後93年4
    月28日修正通過之醫療法第82條第2項業已明定「醫療機構
    及其醫事人員因執行業務致生損害於病人，以故意或過失為
    限，負損害賠償責任」，明文將醫療行為排除於消費者保護
    法無過失責任之適用外（最高法院97年度台上字第741號判
    決參照），益證立法者於意識到消費者保護法規定疏漏造成
    之爭議後，業已於醫療法之修正時明確表態，採取醫療行為
    並無無過失責任適用之立場，此一修正雖在本件事實發生後
    ，無從逕予適用，然由此仍可佐證將醫療行為排除於消費者
    保護法之適用外，始為切合規範目的之解釋方式。
  4.本件原告主張之損害皆係出自被告陳訓徹所為之醫療行為，
    揆諸前開說明，醫療服務並無消費者保護法第7條無過失責
    任之適用，而被告陳訓徹就其醫療行為並無故意過失，已如
    前述，原告自無從請求被告陳訓徹、被告長庚醫院於無過失
    之情況下仍負賠償責任。從而，原告依消費者保護法第7
    條、第51條請求被告二人連帶負賠償之責，即屬無據。
八、綜上，原告依依侵權行為、債務不履行及消費者保護法請求
    被告連帶給付原告1,926,924元及自起訴狀繕本送達翌日起
    至清償日止，按年息5％計算之利息，為無理由，應予駁回
    。原告受敗訴判決，其假執行之聲請即失所依據，應併予駁
    回。
九、因本案事證已臻明確，兩造其餘主張陳述及所提之證據，均
    毋庸再予審酌，附此敘明。
十、據上論斷：原告之訴為無理由，並依民事訴訟法第七十八條
    判決如主文。
中    華    民    國    99    年    8     月    31    日
                  民事第三庭    法  官  陳怡雯
以上正本係照原本作成。
如對本判決上訴，須於判決送達後20日內向本院提出上訴狀。如
委任律師提起上訴者，應一併繳納上訴審裁判費。
中    華    民    國    99    年    8     月    31    日
                                書記官  鄭美華

司法院資訊處製作；財團法人民間司法改革基金會備份。
